【裁判字號】    97,台上,4948
【裁判日期】    971003
【裁判案由】    違反水土保持法
【裁判全文】
最高法院刑事判決            九十七年度台上字第四九四八號
上  訴  人   台灣高等法院檢察署檢察官
被      告   甲○○
上列上訴人因被告違反水土保持法案件，不服台灣高等法院中華
民國九十四年十一月二十九日第二審判決（九十四年度上訴字第
二七八二號，起訴案號：台灣板橋地方法院檢察署九十三年度偵
字第一一四六二號），提起上訴，本院判決如下：
    主  文
原判決撤銷，發回台灣高等法院。
    理  由
本件原判決以公訴意旨略稱：被告甲○○與林鈺凱（業經第一審
法院判處有期徒刑六月確定）共同基於犯意之聯絡，未取得土地
所有權人陳朝芳、林鴻熙、林鴻南等人之同意，亦未事先擬具水
土保持計畫，即自民國八十六年四月中旬某日起，至同年五月十
五日止，擅自在台北縣林口鄉○○段東湖小段第五十四之三、第
五十四之四等二筆地號之山坡地上堆置廢棄土石，第五十四之三
地號堆置面積為０．三０二四公頃，第五十四之四地號堆置面積
為０．０四四九公頃，破壞地表、地下水源涵養，使土壤受污染
，致生公共危險，並致水土流失，嗣經警循線查獲等情。因認被
告涉犯水土保持法第三十三條第三項，及修正前山坡地保育利用
條例第三十條第一項之規定，應依同條例第三十五條第三項處斷
云云。惟經審理結果，以不能證明被告犯罪，因而維持第一審諭
知被告無罪之判決，駁回檢察官在第二審之上訴。固非無見。
惟查：審理事實之法院對於被告有利及不利之證據，應一律注意
，詳為調查，綜合全案證據資料，本於經驗法則及論理法則以定
其取捨，並將取捨證據及得心證之理由於判決內詳為說明，方為
適法。依卷內資料，第一審法院八十七年度訴緝字第一九０號林
鈺凱公共危險案件中，除原判決所引之證人即台北縣政府農業局
承辦人員林慶華於該案證稱：「該五十四－三地號坡角未設置安
全防護措施，則會致水土流失，現場也無截水溝設施及擋土牆等
安全措施。」外（見八十七年度訴緝字第一九０號刑事卷影本第
八十三頁、原判決第六頁倒數第三至七行），並經法官於八十七
年十一月十七日履勘現場，由林鈺凱與地政人員指界，並據警員
莊政裕當場指認後，命台北縣新莊地政事務所人員實施測量，有
勘驗筆錄在卷可稽，該地政事務所亦以八十七年十二月三日八七
北縣莊地二字第一五五九二號函送土地複丈成果圖於第一審法院
，依其所載：台北縣林口鄉○○段東湖小段第五十四之三、第五
十四之四等二筆地號之山坡地上堆置廢棄土石，第五十四之三Ａ
地號堆置面積為０．三０二四公頃，第五十四之四Ａ地號堆置面
積為０．０四四九公頃等情（同上卷第六十二至六十四頁、八十
四至八十八頁）。以上如果無訛，是否得謂不能證明系爭土地上
有堆放土石及造成水土流失之情形？即非無疑。而第一審法院於
上開案件中，亦據以認定：上開地號為山坡地，因堆積廢土、石
，致生公共危險並土石流失，破壞地表、地下水源涵養，使土壤
受污染等情，而論處林鈺凱以違反水土保持法及山坡地保育條例
罪刑確定。原審對此未遑詳究釐清，遽以依查獲警員莊政裕於第
一審審理時證稱：本案係有人檢舉，才至上址通知當時站在路旁
之共同被告林鈺凱至警局製作筆錄等語，及僅拍攝照片四幀，並
未與相關單位會勘以查明究有何致生公共危險之情形，況上開四
幀照片僅得以證明土地上確係堆放有廢棄土石，惟並無法證明即
係起訴書上所載之上開二筆地號土地，且亦無法證明確有造成水
土流失或有毀損水土保持之處理與維護設施以及致生公共危險之
情形云云（原判決第六頁倒數第三行至第七頁第八行），資為有
利於被告之認定，已嫌率斷。又被告於上開林鈺凱公共危險案件
，以證人身分證稱：（問：何時僱用林鈺凱？）是蔡敬禹僱用他
，是我帶他去的，我也在現場工作。是從八十六年四月中旬到八
十六年五月十五日止，每日工錢三千元等語（同上卷第一六三頁
），此一證據亦經檢察官列於證據清單編號2，有起訴書在卷可
稽。所供如果不虛，其既在現場工作，得否認其未有公訴意旨所
指之犯行？即非無疑，原判決對被告上開供述內容摒棄不採，然
並未說明取捨論斷之理由，並有判決不備理由之違背法令。檢察
官上訴意旨執此指摘，非無理由，應認原判決有撤銷發回之原因
。
據上論結，應依刑事訴訟法第三百九十七條、第四百零一條，判
決如主文。
中    華    民    國  九十七  年    十    月    三    日
                      最高法院刑事第三庭
                          審判長法官  林  增  福
                                法官  張  清  埤
                                法官  陳  世  雄
                                法官  蔡  國  在
                                法官  呂  丹  玉
      本件正本證明與原本無異
                                      書  記  官
中    華    民    國  九十七  年    十    月    八    日
                                                      Ｖ


司法院資訊處製作；財團法人民間司法改革基金會備份。
